【裁判字號】    98,簡上,1204
【裁判日期】    981210
【裁判案由】    詐欺
【裁判全文】
臺灣板橋地方法院刑事判決            98年度簡上字第1204號
上  訴  人
即  被  告  甲○○
上列上訴人因詐欺案件，不服本院刑事庭中華民國九十八年八月
三十一日九十八年度簡字第六四五三號第一審刑事簡易判決（聲
請簡易判決處刑案號：九十八年度偵字第一七七０五號），提起
上訴，本院管轄之第二審合議庭判決如下：
    主  文
上訴駁回。
甲○○緩刑貳年。甲○○並應依附表所示之給付方式向丙○○給
付如附表所示之金額。
    事  實
一、本件經本院管轄第二審之合議庭審理結果，認原審以被告即
    上訴人甲○○犯刑法第三十條第一項前段、第三百三十九條
    第一項之幫助詐欺取財罪，判處有期徒刑三月，如易科罰金
    ，以新臺幣（下同）一千元折算一日。經核其認事用法及量
    刑均無不當，應予維持，並引用原審刑事簡易判決書記載之
    事實、證據及理由（如附件）。
二、上訴人提起本件上訴意旨略以：上訴人坦承本件犯行，且已
    與被害人丙○○達成以如附表所示分期付款方式調解，請求
    宣告緩刑，給予自新之機會等語。經查，原審認事用法並無
    不當，上訴人提起本件上訴，自無理由，應予駁回。末查，
    上訴人前未曾因故意犯罪受有期徒刑以上刑之宣告，此有臺
    灣高等法院被告前案紀錄表一份在卷可參，於本件中因一時
    失察，致罹刑典，惟犯後本院審理中終能坦承犯行，且與被
    害人達成以如附表所示分期付款方式調解，此有本院九十八
    年度附民移調字第一六五號調解筆錄一份在卷可參，經此次
    科刑教訓後，應知警惕而無再犯之虞，本院認為前開對其宣
    告之刑，以暫不執行為適當，爰依刑法第七十四條第一項第
    一款之規定，併予宣告緩刑二年，以啟自新。次按緩刑宣告
    ，得斟酌情形，命犯罪行為人向被害人支付相當數額之財產
    或非財產上之損害賠償，刑法第七十四條第二項第三款定有
    明文，查本件上訴人與被害人於本院審理中達成上述調解方
    式，上訴人同意以主文即附表所示分期付款方法，賠償被害
    人之損失，本院斟酌上開各項情狀後，認於上訴人緩刑期間
    課予上開負擔，乃為適當，爰併予宣告之。
據上論斷，應依刑事訴訟法第四百五十五條之一第一項、第三項
、第三百六十八條、第三百七十三條，刑法第七十四條第一項第
一款、第二項第三款，判決如主文。
本案經檢察官蘇振文到庭執行職務。
中    華    民    國    98    年    12    月    10    日
                  刑事第六庭    審判長法  官  胡堅勤
                                      法  官  盧軍傑
                                      法  官  林家賢
不得上訴。
                                      書記官  林政良
中    華    民    國    98    年    12    月    10    日
┌───────────────────────────────────────┐
│附表：                                                    98年度簡上字第1204號│
├─────┬─────────┬───────────────────────┤
│給付對象  │給付金額（新臺幣）│給付方式                                      │
├─────┼─────────┼───────────────────────┤
│丙○○    │50,000元          │於98年10月14日當庭給付10,000元，已經被害人張若│
│          │                  │怡當庭點收無訛，不另給據；剩餘40,000元部分，自│
│          │                  │98年11月25日起至99年6 月25日止，每月一期，分八│
│          │                  │期，每月25日，給付5,000 元，至全部金額清償完畢│
│          │                  │為止，如有一期不履行，視為全部到期。          │
└─────┴─────────┴───────────────────────┘
附錄本判決論罪科刑法條：
刑法第三百三十九條第一項：
意圖為自己或第三人不法之所有，以詐術使人將本人或第三人之
物交付者，處五年以下有期徒刑、拘役或科或併科一千元以下罰
金。
以前項方法得財產上不法之利益或使第三人得之者，亦同。
前二項之未遂犯罰之。
附件：
臺灣板橋地方法院刑事簡易判決          98年度簡字第6453號
聲  請  人  臺灣板橋地方法院檢察署檢察官
被      告  甲○○  女  37歲（民國○○年○○月○○日生）
                    身分證統一編號：Ｚ000000000號
                    住臺北縣土城市○○路92巷5弄6號13樓
上列被告因詐欺案件，經檢察官聲請以簡易判決處刑（98年度偵
字第17705 號），本院判決如下：
    主  文
甲○○幫助意圖為自己不法之所有，以詐術使人將本人之物交付
，處有期徒刑月，如易科罰金，以新臺幣壹仟元折算壹日。
    事實及理由
一、本件犯罪事實，除甲○○交付第一商業銀行土城分行（下稱
    第一銀行）帳戶之時間、地點應補充為「於民國98年5 月22
    日19時10分許前之某時，在臺北縣土城市某處」外，其餘均
    引用如附件檢察官聲請簡易判決處刑書之記載。
二、被告甲○○於偵查中固坦承前揭第一銀行帳戶為其開立之事
    實，惟矢口否認有何幫助詐欺之犯行，辯稱：其所有上開第
    一銀行帳戶之存摺及提款卡係於98年5 月22日晚間某時，在
    臺北縣土城市某處遺失，該提款卡密碼則寫在存摺上云云。
    經查：
  (一)上揭犯罪事實，業據告訴人丙○○於警詢時指述甚詳，並有
    自動櫃員機交易明細表1 紙、受理刑事案件報案三聯單、受
    理詐騙帳戶通報警示簡便格式表、內政部警政署反詐騙諮詢
    專線紀錄表、第一商業銀行土城分行98年6 月25日 (98) 一
    土營作字第110 號函及所附之被告前開帳戶之各類存款開戶
    暨往來業務項目申請書、金融卡功能登錄單、未登摺帳項明
    細表等資料附卷可稽，足見被告所申設之上開第一銀行帳戶
    ，業遭詐欺集團成員供作詐騙告訴人丙○○之人頭帳戶等情
    ，堪予認定。
  (二)再者，帳戶存摺、提款卡遺失者，若至金融機構辦理掛失止
    付，詐欺者將無法提領詐得金額，且詐欺者若未得原帳戶所
    有人同意而加以使用，則詐得金額亦有可能遭原帳戶所有人
    提領一空，而詐騙所得之金額動輒上萬元，遠較購買或承租
    帳戶使用之微薄款項為鉅，是詐欺集團衡情均不致以遺失或
    竊得之帳戶作為詐騙被害人之出入往來帳戶，而甘冒可能遭
    原帳戶所有人凍結帳戶補辦存摺資料領款，致無法提領之風
    險，益徵被告辯稱其上開第一銀行帳戶乃係遺失云云，顯無
    足取。是以，被告當係於98年5 月21日申設取得上開第一銀
    行帳戶後至98年5 月22日19時10分許告訴人丙○○遭詐騙前
    之某時，自行將上開帳戶資料交付予詐欺集團成員，並容認
    其向被害人詐欺取財使用，允無疑義。
  (三)按刑法上之故意，分直接故意（確定故意）與間接故意（不
    確定故意），「行為人對於構成犯罪之事實，明知並有意使
    其發生者」為直接故意；又「行為人對於構成犯罪之事實，
    預見其發生而其發生並不違背其本意者」為間接故意；而參
    以郵政儲金或銀行帳戶可供款項之存匯、提領，一般人均可
    輕易申請開設，並無任何資格條件之限制，苟有使用金融存
    款帳戶之正當用途，自以使用其本人或可信賴之親友申請之
    帳戶，最為便利安全，始可避免帳戶名義人反悔或心存歹念
    ，利用通知掛失止付、變更存戶印鑑圖章或換摺之方式，將
    帳戶內之款項領走一空，反致使用帳戶人蒙受損失，苟非為
    犯罪等不法目的或為掩飾自己真實身分，並藉以逃避查緝，
    依常情並無捨棄自己申設帳戶而迂迴以花費金錢或其他方法
    向無相當信賴關係之陌生人取得帳戶使用之理，且近年來詐
    欺取財之犯罪類型層出不窮，該等犯罪，多數均係利用他人
    帳戶作為詐欺所得財物之出入帳戶，業經媒體廣為披載，是
    依一般人通常之知識、智能及經驗，均已詳知向陌生人購買
    、承租或其他方法取得帳戶者，多係欲藉該帳戶取得不法犯
    罪所得，且隱匿帳戶內資金之實際取得人之身分，以逃避追
    查，被告係成年且具社會經驗之人，對此亦應知之甚詳，自
    難諉稱不知，故被告對於交付上開第一銀行帳戶之存摺、提
    款卡及密碼予該姓名年籍不詳之詐欺者，將可能被用來作為
    詐欺取財等非法用途上，應有所預見，且不違背其本意。是
    以，被告猶提供其所有上開帳戶予該姓名年籍不詳之詐欺者
    使用，堪認被告亦有容認該詐騙者將其所有上開帳戶作為詐
    欺取財之匯款指定帳戶使用，準此，被告顯有幫助詐欺取財
    之不確定故意存在，應堪認定。綜上，足認被告所辯，顯係
    事後卸責之詞，殊無可採，本案事證明確，被告上開犯行，
    堪以認定。
三、按刑法上之幫助犯，係對於犯罪與正犯有共同之認識，而以
    幫助之意思，對於正犯資以助力，而未參與實施犯罪之行為
    者而言（最高法院88年度臺上字第1270號判決意旨參照）。
    是以，如未參與實施犯罪構成要件之行為，且係出於幫助之
    意思提供助力，即屬幫助犯。本件被告將其申請開立金融帳
    戶之存摺、提款卡及密碼交付予真實姓名不詳之詐欺集團成
    員使用，使該詐欺集團作為對被害人實行詐欺取財犯罪之取
    款工具，被告雖非基於直接故意而為本件幫助詐欺之犯行，
    但仍有間接故意幫助他人實行詐欺取財犯罪之犯意，且所為
    提供金融帳戶之行為，亦屬刑法詐欺罪構成要件以外之行為
    ，是核被告所為，係犯刑法第30條第1 項、第339 條第1 項
    之幫助詐欺取財罪。被告幫助他人犯上開詐欺取財罪，為幫
    助犯，爰依刑法第30條第2 項之規定，按正犯之刑減輕之。
    爰審酌被告提供其所有上開金融機構帳戶供他人非法使用，
    助長社會犯罪風氣，導致真正犯罪者逍遙法外，其行為殊屬
    不當，且被害人在財產上受有甚大損害，心理上亦受有相當
    之痛苦，惟念被告本身並未實際參與本件詐欺取財之犯行，
    責難性較小，及犯後態度等一切情狀，量處如主文所示之刑
    ，並諭知易科罰金之折算標準。
四、依刑事訴訟法第449 條第1 項前段、第3 項、第454 條第2
    項，刑法第30條第1 項前段、第2 項、第339 條第1 項、第
    41條第1 項前段，刑法施行法第1 條之1 第1 項、第2 項前
    段，逕以簡易判決處刑如主文。
五、如不服本件判決，得自收受送達之日起10日內向本院提出上
    訴狀，上訴於本院第二審合議庭（須附繕本）。
中    華    民    國    98    年    8     月    31    日
                  刑事第二十一庭  法  官  廖欣儀
上列正本證明與原本無異。
                                  書記官  楊雅芳
中    華    民    國    98    年    9     月    1     日
臺灣板橋地方法院檢察署檢察官聲請簡易判決處刑書
                                     98年度偵字第17705號
    被      告  甲○○  女  37歲（民國○○年○○月○○日生）
                        住臺北縣土城市○○路92巷5弄6號13
                        樓
                        國民身分證統一編號：Ｚ000000000號
上列被告因詐欺案件，業經偵查終結，認為宜聲請以簡易判決處
刑，茲將犯罪事實及證據並所犯法條分敘如下：
        犯罪事實
一、甲○○應能預見提供個人金融機構帳戶與他人使用，將幫助
    犯罪集團或不法分子實施詐欺或其他財產犯罪，竟仍基於幫
    助詐欺之不確定故意，於不詳時間、地點，將所有之第一商
    業銀行土城分行帳號:00000000000號帳戶之存摺、提款卡、
    密碼交付予姓名、年籍不詳之成年人所屬詐欺集團使用。嗣
    該詐欺集團中成員意圖為自己不法之所有，於民國98年5月
    22日19時10分許，以電話向丙○○佯稱:因先前於富邦購物
    台購物付款方式已誤設定為分期付款，須依指示至提款機操
    作以取消設定等語，使丙○○陷於錯誤，以現金存款新臺幣
    10萬元至上開甲○○所有之帳戶，而受有損害，為丙○○發
    覺有異報警，始知上情。
二、案經丙○○訴由臺北縣政府警察局土城分局移送偵辦。
        證據並所犯法條
一、證據：
（一）被告甲○○於警詢及偵查中之供述。
（二）告訴人丙○○於警詢之證述。
（三）上開帳戶之開戶資料、未登摺帳項查詢清單等資料在卷可
      稽，被告犯嫌堪以認定。
二、核被告所為，係犯刑法第30條第1項、第339條第1項之幫助
    詐欺取財罪嫌。又被告幫助不詳詐欺集團為詐欺取財犯行，
    係幫助犯，請按正犯之刑減輕之。
三、移送意旨雖認被告所犯係刑法第339條罪嫌，然被告所為尚
    與前述罪名之構成要件行為有間，應僅屬幫助正犯遂行犯罪
    之行為。惟此部分行為與上開聲請簡易判決處刑之犯行係同
    一行為之不同法律評價，爰不另為不起訴之處分，併此敘明
    。
四、依刑事訴訟法第451條第1項聲請逕以簡易判決處刑。
    此    致
臺灣板橋地方法院
中    華    民    國    98    年    7     月    30    日
                              檢察官   乙 ○ ○
以上正本證明與原本無異。
中    華    民    國    98    年    8     月    3     日
                              書記官


司法院資訊處製作；財團法人民間司法改革基金會備份。
